臺灣臺北地方法院民事判決　九十一年簡上字第五○二號
　　上　訴　人　　甲○○
　　被　上訴人　　丙○○
　　訴訟代理人　　乙○○
右當事人間確認本票債權不存在事件，上訴人對於中華民國九十一年五月二十二日本
院臺北簡易庭九十一年度北簡字第三八二七號第一審判決提起上訴，本院判決如左：
    主    文
上訴駁回。
第二審訴訟費用由上訴人負擔。
    事    實
壹、上訴人方面：
一、聲明：
（一）原判決廢棄。
（二）請求確認被上訴人對上訴人於民國八十七年十月十四日簽發之本票內載憑票交
      付新台幣（下同）六十萬元之債權不存在。
二、陳述：除與原判決記載相同者，玆引用之外，補稱略以：
（一）系爭本票係為擔保尚茂公司應給付予被上訴人之子楊文鎤之金額，惟尚茂公司
      迄未結算，是否應給付楊文鎤金額尚未確定，此有不起訴處分書為證，可見被
      上訴人之子根本無票據權利，依據票據法第十四條第二項，被上訴人由其子取
      得票據，根本不能取得權利。
（二）上訴人並未向被上訴人借款，原審所據以認定之證人楊文鎤為被上訴人之子、
      陳伯宗為被上訴人之女婿，其證言偏頗，不得採為證據。
（三）被上訴人於原審提出楊智勇之代收款項紀錄所載三紙支票，已經不起訴處分書
      認定非被上訴人所簽發，係楊文鎤以所保管上訴人之印章簽發，足證並無借款
      情事。
三、證據：除援用原審所提之證據方法外，補提出不起訴處分書影本一件為證。
貳、被上訴人方面：
一、聲明：駁回上訴。
二、陳述：除與原判決記載相同者，玆引用之外，補稱略以：
　　本件是上訴人向被上訴人借款，當時上訴人開了三張支票向被上訴人借款，因該
　　三張支票到期沒有兌現，後來才開了系爭本票。
三、證據：援用原審所提之證據方法。
參、本院依職權調閱臺灣台北地方法院檢察署八十八年偵字第一三六０號偵查卷。
    理    由
一、本件上訴人主張被上訴人執有上訴人所簽發、發票日為八十七年十月十四日、到
    期日為八十七年十一月三十日、票面金額為六十萬元之本票一紙，惟該本票係為
    擔保上訴人與被上訴人之子楊文鎤共同開設之尚茂公司結束營業時，作為公司應
    給付予被上訴人之子楊文鎤金額之擔保而簽發，然尚茂公司營業結束後迄未清算
    ，公司是否應給付楊文鎤款項尚屬未定，可見被上訴人之子根本無票據權利，依
    據票據法第十四條第二項，被上訴人無對價由其子取得票據，不能取得權利，及
    上訴人未向被上訴人借款，證人楊文鎤、陳伯宗之證言偏頗，另依不起訴處分書
    亦足認定並無借款等情。
    被上訴人則以：系爭本票是因上訴人向被上訴人借款，因上訴人先前所開三張支
    票到期沒有兌現，才開系爭本票等語資為抗辯。
二、查，系爭本票為被上訴人所簽發、發票日為八十七年十月十四日、到期日為八十
    七年十一月三十日，且經本院八十八年度票字第七四八號民事裁定准予強制執行
    ，及系爭本票現為被上訴人所持有等事實，為兩造所不爭，且已據原審調閱八十
    八年度票字七四八號民事聲請卷宗核閱無訛，自堪信為真實，是本件兩造之爭點
    厥為（見本院卷第三十二頁）：
    （一）被上訴人丙○○是否無對價而取得系爭本票一事應由何造負舉證責任？
    （二）依現存證據是否足認被上訴人係無對價而取得系爭本票？
三、按票據行為為不要因行為，執票人不負證明關於給付原因之責任，如票據債務人
    主張執票人取得票據係無對價或以不相當對價取得，應由該債務人負舉證責任，
    此觀最高法院八十五年度台上字第二八六號判決要旨自明。本件上訴人主張被上
    訴人丙○○取得系爭本票係無對價，應不得取得票據權利云云，揆諸上開說明，
    上訴人就此事實自應負擔舉證責任，上訴人就此雖主張其與被上訴人之子楊文鎤
    間存在原因關係之抗辯，楊文鎤將系爭本票交付被上訴人，被上訴人取得系爭本
    票係無對價云云，惟未舉證以實其說，揆諸上開判決意旨所示，上訴人之主張自
    不可採。至上訴人雖另主張系爭本票係為擔保其與楊文鎤間之債務，並提出臺灣
    台北地方法院檢察署八十八年度偵字第一三六０號不起訴處分書影本為證，惟縱
    使此等主張屬實，亦無法直接推認被上訴人係無對價取得系爭本票，是此一主張
    即與本件判斷無涉。
四、綜上所述，本件上訴人既無法舉證證明被上訴人係無對價取得系爭本票，是其徒
    稱被上訴人依票據法第十四條第二項規定無法享有票據權利云云，即屬無據。從
    而，上訴人請求確認系爭本票所示之六十萬元票據債權不存在，即無理由，不應
    准許。是則原審駁回上訴人之請求，於法尚無不合，上訴意旨指摘原審判決不當
    ，求予廢棄改判，為無理由，應予駁回其上訴。
五、兩造其餘攻擊防禦方法與證據，經本院審酌後，認均與判決前述經協商兩造確定
    爭點之終局判斷結果無影響，爰不予一一論述，附此敘明。
據上論結，本件上訴為無理由，依民事訴訟法第四百三十六條之一第三項、第四百四
十九條第一項、第七十八條，判決如主文。
中　　　華　　　民　　　國　　九十一　　年　　　十　　　月　　　八　　　日
　　　　　　　　　　　　　　　　臺灣臺北地方法院民事第四庭
　　　　　　　　　　　　　　　　　　　審判長法　　　官　林勤綱
　　　                                      法　　　官　胡宗淦
　　　　　　　　　　　　　　　　　　　　　　法　　　官　陳正昇
右正本證明與原本無異
本件不得上訴
中　　　華　　　民　　　國　　九十一　　年　　　十　　　月　　　九　　　日
　　　　　　　　　　　　　　　　　　　　　　法院書記官　袁以明
